臺灣高等法院刑事判決
110年度上訴字第119號
上  訴  人  
即  被  告  陳奕憑


選任辯護人  吳文華律師(法扶律師)          

上列上訴人即被告因違反毒品危害防制條例案件，不服臺灣臺北
地方法院109年度訴字第507號，中華民國109年12月1日第一審判
決（起訴案號：臺灣臺北地方檢察署109年度偵字第14078號），
提起上訴，本院判決如下：
    主  文
上訴駁回。
    犯罪事實
一、陳奕憑知悉甲基安非他命係毒品危害防制條例所規定之第二
    級毒品，不得持有及販賣，竟基於販賣第二級毒品以營利之
    犯意，分別於：
  ㈠民國109年3月9日晚間某時，在臺北市○○區○○街000巷0號之電
    器行內時，以新臺幣（下同）1,000元之價格，販賣並交付
    甲基安非他命1包（重量約0.5公克）予劉金龍，但1,000元
    則賒欠未付（即起訴書附表編號1）。
  ㈡同年2月28日晚間9時32分至10時10分間，以扣案之行動電話
    （即附表二編號一所示）為聯絡工具，透過LINE通訊軟體與
    余坤龍聯絡交易甲基安非他命相關事宜，在上址電器行內，
    以900元之價格，販賣並交付甲基安非他命1包（重量約0.5
    公克）予余坤龍，並當場收取900元（即起訴書附表編號2）
    。
  ㈢同年3月5日上午9時29分至10時43分間，以前述電話為聯絡工
    具，透過LINE通訊軟體與余坤龍聯絡交易甲基安非他命相關
    事宜，並於同日上午11時許，在上址電器行內，以1,000元
    之價格，販賣並交付甲基安非他命1包（重量約0.5公克）予
    余坤龍，並當場收取1,000元（即起訴書附表編號3）。
  ㈣同年3月8日上午10時20分至11時21分間，以前述電話為聯絡
    工具，透過LINE通訊軟體與余坤龍聯絡交易甲基安非他命相
    關事宜，並於同日上午11時30分許，在臺北市○○區○○街000
    號之川東牛肉麵店門口，以1,000元之價格，販賣並交付甲
    基安非他命1包（重量約0.5公克）予余坤龍，並當場收取1,
    000元（起訴書附表編號4）。
二、案經臺灣臺北地方檢察署檢察官指揮臺北市政府警察局信義
    分局（下稱信義分局）報告後偵查起訴。
    理  由
一、證據能力之說明：
    本判決所引用之供述、非供述證據，檢察官、被告陳奕憑及
    辯護人均同意有證據能力（本院卷第52-55頁），且經本院
    於審理期日提示予當事人而為合法調查（本院卷第87-92頁
    ），本院審酌上開證據資料製作及取得之情況，並無違背法
    定程序或其他不得作為證據之情形，以之作為證據應屬適當
    ，認均有證據能力。
二、認定犯罪事實所憑之證據及理由：
  ㈠上開犯罪事實，迭據被告於偵訊、原審及本院審理時坦承不
    諱（偵卷第215-216頁；訴卷一第42頁；訴卷二第124、133-
    134頁；本院卷第86、93頁），且經證人即購毒者劉金龍（
    偵卷第24-27、298-299頁）、余坤龍（偵卷第36-39、308-3
    09頁）於警詢及偵訊時證述明確，復有劉金龍與被告之通訊
    軟體對話紀錄擷圖（偵卷第45-57頁）、余坤龍（暱稱：酒
    空龍）與被告通訊軟體對話紀錄擷圖（偵卷第59-95頁）、
    搜索票、信義分局搜索扣押筆錄暨扣押物品目錄表及扣押物
    品照片（偵卷第147、149-153、165-167頁）在卷可稽，暨
    如附表二編號一至四所示物品扣案可佐，足認被告上開任意
    性之自白與事實相符，可以採信。
  ㈡被告於偵訊時供稱：我販賣毒品是想要賺取供自己施用毒品
    的錢等語（偵卷第217頁）；其辯護人於原審審理時亦稱：
    被告每次販賣毒品獲利為100元等語（訴卷二第134頁），足
    認被告係為賺取價差而為本案各次販賣第二級毒品犯行，其
    確有從中獲利之營利意圖甚明。從而，本案事證明確，被告
    之犯行均可認定，應依法論科。
三、論罪部分：
  ㈠罪名及罪數：
  ⒈按行為後法律有變更者，適用行為時之法律。但行為後之法
    律有利於行為人者，適用最有利於行為人之法律，刑法第2
    條第1項定有明文。被告行為後，毒品危害防制條例第4條第
    2項、同法第17條第2項規定，均於109年7月15日修正生效。
    修正前該條例第4條第2項規定：「製造、運輸、販賣第二級
    毒品者，處無期徒刑或7年以上有期徒刑，得併科新臺幣1千
    萬元以下罰金。」修正後則規定：「製造、運輸、販賣第二
    級毒品者，處無期徒刑或10年以上有期徒刑，得併科新臺幣
    1千5百萬元以下罰金」，修正後之規定法定刑已有提高，顯
    未較有利於被告；另修正前該條例第17條第2項規定：「犯
    第四條至第八條之罪於偵查及審判中均自白者，減輕其刑」
    ；修正後則規定：「犯第四條至第八條之罪於偵查及『歷次』
    審判中均自白者，減輕其刑」，依此次修正說明，修正後僅
    限於被告於歷次事實審審級（包括更審、再審或非常上訴後
    之更為審判程序），且於各該審級中，於法官宣示最後辯論
    終結時，均自白陳述始有減輕其刑規定之適用，顯然修正後
    之規定並未較有利於被告。依刑法第2條第1項前段規定，應
    整體適用被告行為時即修正前毒品危害防制條例第4條第2項
    、第17條第2項之規定。
  ⒉核被告所為，均係犯修正前毒品危害防制條例第4條第2項之
    販賣第二級毒品罪（共4罪）。被告為販賣而分別持有第二
    級毒品之低度行為，為各該次販賣之高度行為所吸收，均不
    另論罪。被告所犯4罪間，犯意各別，行為互殊，應分論併
    罰。
  ㈡刑之減輕：
  ⒈按犯毒品危害防制條例第4條至第8條之罪於偵查及審判中均
    自白者，減輕其刑，修正前毒品危害防制條例第17條第2項
    定有明文。如犯罪事實欄一之㈠至㈣所示之各次販賣第二級毒
    品犯行，被告迭於偵查及法院審理中自白犯罪，已如前述，
    均應依上開規定減輕其刑。
　⒉被告及辯護人固主張被告業已供出毒品來源，並因而查獲，
    應有毒品危害防制條例第17條第1項減免其刑規定之適用。
    惟按毒品危害防制條例第17條第1項規定：「犯第4條至第8
    條、第10條或第11條之罪，供出毒品來源，因而查獲其他正
    犯或共犯者，減輕或免除其刑。」其立法旨意在於鼓勵被告
    具體提供其毒品上游，擴大追查毒品來源，俾有效斷絕毒品
    之供給，以杜絕毒品泛濫，所謂「供出毒品來源」，當係指
    犯該條例所定上開各罪之人，供出其所犯上開各罪該次犯行
    之毒品來源而言。亦即須所供出之毒品來源，與其被訴之各
    該違反毒品危害防制條例犯行有直接關聯者，始得適用上開
    規定減免其刑，並非漫無限制。而所稱「因而查獲」，則係
    指被告詳實供出毒品來源之具體事證，因而使有偵查（或調
    查）犯罪職權之公務員知悉而對之發動偵查（或調查），並
    因而查獲而言。故所謂「供出毒品來源，因而查獲」，必以
    被告所稱其本案所販賣之毒品來源與嗣後查獲之其他正犯或
    共犯間具有關聯性，始稱充足。倘被告販賣毒品之犯罪時間
    ，在時序上較早於該正犯或共犯供應毒品之時間，即令該正
    犯或共犯確因被告之供出而被查獲，仍不符上開應減輕或免
    刑之規定。經查：
　⑴被告於109年3月16日、17日警詢指稱扣案甲基安非係109年3
    月13日向綽號「小許」（Line帳號「文山大俠」）之人，以
    4公克6,500元之價格購買，並稱共向「小許」購買過2次毒
    品，時間分別為109年3月13日下午2至3時、及2小時後；另
    於108年10月10日，以4公克6,500元之價格，向吳珮吟購甲
    基安非他命云云（偵卷第121-124、177-181頁；訴卷二第87
    -89頁）。復於隔日（109年3月17日）偵查中供稱向吳珮吟
    購買安非他命（偵卷第214、216頁），並指出Line交易訊息
    ，及109年3月13日與「小許」間之毒品交易，是以Line或電
    話聯繫等語（偵卷第214頁）。以上有各該筆錄之記載可憑
    ，固堪認定。
　⑵惟就被告上開所指毒品來源：
  ①吳珮吟雖經檢察官起訴於108年10月3日下午5、6時許，在臺
    北市信義區信義路3段與大安路路口，販賣第二級毒品甲基
    安非他命4公克予被告，有臺灣臺北地方檢察署檢察官109年
    度偵字第4880號、109年度毒偵字第852號起訴書在卷可稽（
    訴卷二第43-52頁）。然吳珮吟早在被告供述之前，已於109
    年2月10日經信義分局查獲，並就吳珮吟之行動電話分析採
    證後，循線查緝被告，有被告筆錄及信義分局109年11月5日
    北市警信分刑字第1093048657號函可稽（訴卷二第69頁）。
    足見警方在被告指證吳珮吟販賣第二級毒品前，已經查獲吳
    珮吟在先，是此部分顯非因被告之供述而查獲吳珮吟108年1
    0月3日之販賣第二級毒品犯行。
  ②「小許」（徐忠岳）部分，依被告所指購買日期為109年3月1
    3日，均在本案購賣行為之後，已如前述，顯難認其所指為
    本案所販賣之毒品來源，而合於上述減免其刑之規定。
  ⑶本案另據信義分局查覆：依被告指證，已於109年5月29日將
    犯嫌劉志祥查緝到案，且經報請臺灣臺北地方檢察署偵辦在
    案（詳該局109年8月25日北市警信分刑字第1093026192號函
    及所附之刑事案件報告書，見訴卷一第49-53頁）；被告警
    詢指稱王台海、徐忠岳2人販賣毒品，有關王台海販毒部分
    ，本分局目前偵辦中，另徐忠岳販毒部分，由臺灣臺北地方
    檢察署檢察官指揮刑事警察大隊偵二隊偵辦（詳該局109年1
    1月5日北市警信分刑字第1093048657號函及所附偵查報告、
    檢舉筆錄，見訴卷二第69-119頁）；依被告指稱毒品上手徐
    忠岳部分，本分局目前尚未掌握到其行蹤，且需要補足徐忠
    岳販毒之證，目前積極偵辦中（詳該局110年2月17日北市警
    信分刑字第1103012403號函，見本院卷第77頁）部分。經核
    ：
　①被告偵查中所稱108年10月3日，以劉志祥電話與吳珮吟直接
    通話約定交易，而以8,000元購得4公克之甲基安非他命等語
    （偵卷第214頁），並未指述劉志祥為其取得毒品之來源。
    又檢察官嗣以劉志祥係為被告購買第二級毒品甲基安非他命
    之方式，幫助被告施用第二級毒品，而起訴劉志祥於109年4
    月18日晚間10時許，經被告聯繫是否已經代為購入毒品完成
    ，而在同日晚間11時許，於被告住處交付2,000元之甲基安
    非他命2公克予被告，有臺灣臺北地方檢察署109年度偵字第
    20329號起訴書可稽（訴卷二第17-20頁）。是從被告指述情
    節與檢察官偵查結果，均難認劉志祥有因被告供述，而經查
    獲本案販賣毒品之來源。
　②觀之被告歷次供述關於「小許」徐忠岳部分，均指其交易時
    間為109年3月13日，即本案販賣行為之後，已如前述，故不
    論被告指證是否真實，或「小許」、徐忠岳有無因被告供述
    而經查獲該等販賣情事，均與毒品危害防制條例第17條第1
    項之規定不符。
　③被告另檢舉王台海販毒部分，依其警詢中指稱：因之前的毒
    品上手「小許」在被告遭逮捕後已不再與被告聯絡，故改向
    「四哥」王台海聯絡購買，與王台海最近1次的毒品交易時
    間為109年4月25日等語（訴卷二第113-117頁）。足見王台
    海係被告本案為警查獲後另覓得之毒品來源，而非被告本案
    各次販賣第二級毒品犯行所販出甲基安非他命之毒品來源亦
    明。
　⑷綜上，被告供述之毒品來源與本案被告各次犯行均不具有關
    聯性，難認被告有毒品危害防制條例第17條第1項減免其刑
    規定之適用。
　⒊被告及其辯護人雖以被告積極提供毒品來源為由，請依刑法
    第59條規定酌減被告之刑。然刑法第59條規定之酌量減輕其
    刑，必須犯罪另有特殊之原因與環境，經審酌刑法第57條各
    款所列事項及其他一切與犯罪有關情狀後，仍認其在客觀上
    足以引起一般同情，即使宣告法定最低度刑，猶嫌過重者，
    始有其適用，以免法定刑形同虛設，破壞罪刑法定原則。本
    案被告僅為賺取利差供己取得毒品施用，先後4次販賣第二
    級毒品，所造成之毒品流通結果危害非輕，客觀上亦未見其
    有何犯罪之特殊原因與環境。再被告各次販賣金額及數量雖
    屬非鉅，且所犯為法定本刑無期徒刑或7年以上有期徒刑，
    得併科1,000萬元以下罰金之重罪，然其所犯各罪均有毒品
    危害防制條例第17條第2項規定之減輕事由，於該刑度範圍
    內，已足就被告犯行為適當之量刑，並無情輕法重，在客觀
    上足以引起一般同情之情形。至於被告所指犯後態度部分，
    亦未達於即使科以法定最低度刑仍嫌過重，而在客觀上足以
    引起一般同情，堪予憫恕之程度。因認本案各罪，均無刑法
    第59條酌減其刑之適用。
四、沒收部分：
　㈠扣案如附表二編號一所示之行動電話1支（含門號卡1張），
    係供被告為犯罪事實欄一之㈡至㈣所示販賣甲基安非他命所用
    之物，均應依毒品危害防制條例第19條第1項規定，於各該
    犯行項下諭知沒收。
　㈡扣案如附表二編號二至四所示之分裝杓1支、電子磅秤1台及
    夾鏈袋1包，均係被告為犯罪事實欄一之㈠至㈣所示販賣甲基
    安非他命所用之物，經被告坦承在卷（訴卷二第128頁），
    均應依上開規定，於各次販賣第二級毒品犯行項下諭知沒收
    。
　㈢被告就犯罪事實欄一之㈡至㈣所示之販賣第二級毒品犯行，均
    已取得各次販毒之全數價金，經認定如前，雖未扣案，應依
    刑法第38條之1第1項前段、第3項規定，於被告各次販賣第
    二級毒品之罪項下宣告沒收，並於全部或一部不能沒收或不
    宜執行沒收時，追徵其價額。至犯罪事實欄一之㈠所示販賣
    甲基安非他命予劉金龍部分，因劉金龍尚賒欠該次1,000元
    之購毒價金，無從為沒收或追徵之諭知。
　㈣扣案如附表三編號一至五所示之甲基安非他命2包、玻璃球1
    個、吸食器1組及手機1支（含門號卡1張），被告否認與本
    案有關（訴卷二第128頁），卷內亦無證據證明上開物品與
    被告所為本案各次販賣第二級毒品犯行有關，爰均不予宣告
    沒收。
五、駁回上訴之理由：
　　原審經審理結果，認為被告所為均係犯販賣第二級毒品罪（
    共4罪），均依毒品危害防制條例第17條第2項規定減輕其刑
    ；暨以行為人責任為基礎，審酌被告正值青年，不思以正途
    獲取所需，明知毒品危害身心甚劇，且散布毒品嚴重影響社
    會治安，竟無視政府杜絕毒品之禁令，販賣甲基安非他命欲
    藉以牟利，助長毒品泛濫流通，危害他人身心健康，所為實
    無足取；考量其素行、犯罪動機、目的、手段、犯後態度，
    兼衡所販賣毒品種類、數量，暨其自述高中肄業，已婚，1
    個小孩就讀國小三年級，需要扶養媽媽，自己開電器行之智
    識程度、家庭經濟及生活狀況等一切情狀，各量處有期徒刑
    3年7月，並定應執行有期徒刑4年2月，暨分別諭知沒收供犯
    罪所用之物及沒收追徵犯罪所得，經核原判決之認事用法，
    並無違誤，量刑時已考量前揭情狀，並無明顯失出失入情形
    ，且因原判決所量處之刑，已屬相對低度刑，縱審酌被告配
    合檢警偵辦毒品來源之犯後態度與查緝進度，對其刑度亦不
    生影響，被告仍執陳詞，主張適用毒品危害防制條例第17條
    第1項及刑法第59條規定，並量處較輕之刑，提起上訴，指
    摘原判決不當，其上訴並無理由，已經詳述如前述，應予回
    駁回。
據上論斷，應依刑事訴訟法第368條，判決如主文。
本案經檢察官黃秀敏提起公訴，檢察官李豫雙到庭執行職務。
中　　華　　民　　國　　110  　年　　4 　　月　　12   日
                  刑事第六庭  審判長法  官  劉方慈
                                    法  官  朱嘉川
                                    法  官　曹馨方
以上正本證明與原本無異。
如不服本判決，應於收受送達後20日內向本院提出上訴書狀，其
未敘述上訴之理由者並得於提起上訴後20日內向本院補提理由書
（均須按他造當事人之人數附繕本）「切勿逕送上級法院」。
                                    書記官　游秀珠
中　　華　　民　　國　　110 　年　　4 　　月　　12　　日
附錄：本案論罪科刑法條
修正前毒品危害防制條例第4條第2項
製造、運輸、販賣第二級毒品者，處無期徒刑或7年以上有期徒
刑，得併科新臺幣1千萬元以下罰金。
附表一：
編號 犯罪事實                    宣告刑及沒收  一 犯罪事實欄一之㈠ 陳奕憑犯販賣第二級毒品罪，處有期徒刑叁年柒月。 扣案如附表二編號二至四「扣案物品名稱」欄所示之物，均沒收之。  二 犯罪事實欄一之㈡ 陳奕憑犯販賣第二級毒品罪，處有期徒刑叁年柒月。 扣案如附表二編號一至四「扣案物品名稱」欄所示之物，均沒收之；未扣案之販賣所得新臺幣玖佰元，沒收之，於全部或一部不能沒收或不宜執行沒收時，追徵其價額。  三 犯罪事實欄一之㈢ 陳奕憑犯販賣第二級毒品罪，處有期徒刑叁年柒月。 扣案如附表二編號一至四「扣案物品名稱」欄所示之物，均沒收之；未扣案之販賣所得新臺幣壹仟元，沒收之，於全部或一部不能沒收或不宜執行沒收時，追徵其價額。  四 犯罪事實欄一之㈣ 陳奕憑犯販賣第二級毒品罪，處有期徒刑叁年柒月。 扣案如附表二編號一至四「扣案物品名稱」欄所示之物，均沒收之；未扣案之販賣所得新臺幣壹仟元，沒收之，於全部或一部不能沒收或不宜執行沒收時，追徵其價額。 
附表二：
編號 扣案物品名稱 備註  一 內置門號0000000000號SIM卡之行動電話1支（含SIM卡1張，廠牌：APPLE，型號：IPHONE 7 PLUS，顏色：金色、IMEI：356000000024304） 被告所有供犯事實欄一之㈡至㈣犯行所用  二 分裝杓1支  被告所有供犯事實欄一之㈠至㈣所示犯行所用  三 電子磅秤1台 被告所有供犯事實欄一之㈠至㈣所示犯行所用  四 夾鏈袋1包 被告所有供犯事實欄一之㈠至㈣所示犯行所用 
附表三：
編號 扣案物品名稱 備註 一 甲基安非他命1包（驗餘淨重0.5518公克，含外包裝袋1個） 供被告施用毒品所用；無從認定與本案犯行有關  二 甲基安非他命1包（驗餘淨重0.0188公克，含外包裝袋1個）  三 玻璃球1個  四 吸食器1組  五 內置門號0000000000號SIM卡之行動電話1支（含SIM卡1張，廠牌：PANASONIC，型號：ELUGA U3，顏色：黑色、IMEI：000000000000000、000000000000000） 無從認定與本案犯行有關